臺灣臺北地方法院民事簡易判決
                                   111年度北簡字第3824號
原      告  李基益律師(即被繼承人吳政憲之遺產管理人)
訴訟代理人  胡荃芳  
被      告  順益汽車股份有限公司

法定代理人  吳銘祥  
訴訟代理人  侯名行    
上列當事人間分配表異議之訴事件，本院於民國111年5月24日言
詞辯論終結，判決如下：
    主  文
本院一○九年度司執字第一二一五二五號給付票款強制執行事件
，於民國一一一年一月十三日製作之分配表，次序十二所載被告
分配金額，應全數剔除。
訴訟費用新臺幣肆仟肆佰壹拾元由被告負擔。
    事實及理由
壹、程序方面：
    按債權人或債務人對於分配表所載各債權人之債權或分配金
    額有不同意者，應於分配期日1日前，向執行法院提出書狀
    ，聲明異議；異議未終結者，為異議之債權人或債務人，得
    向執行法院對為反對陳述之債權人或債務人提起分配表異議
    之訴，為強制執行法第39條第1項、第41條第1項前段所明定
    。查本院109年度司執字第121525號給付票款強制執行事件
    （下稱系爭執行事件），本院民事執行處於民國111年1月13
    日作成分配表（下稱系爭分配表），並定於同年2月17日實
    行分配，債務人即原告於同年2月9日具狀就系爭分配表次序
    12所載被告之票款債權聲明異議，該異議未終結，原告於同
    年2月17日提起本件分配表異議之訴，且向執行法院為起訴
    之證明，業據本院調閱系爭執行事件卷宗查明屬實，是原告
    提起本件分配表異議之訴為合法，合先敘明。
貳、實體方面：
一、原告主張：被告持如附表所示本票1紙（下稱系爭本票），
    聲請本院以100年度司票字第11252號裁定（下稱系爭本票裁
    定）准予強制執行後，於系爭執行事件前，被告並未有其他
    聲請強制執行之記錄，也無其他時效中斷之事由，故系爭本
    票債權之請求權於103年間已罹於時效，原告自得對被告行
    使時效抗辯權而拒絕給付，系爭分配表中次序12所載被告之
    分配金額新臺幣（下同）405,556元應全數剔除，為此依強
    制執行法第41條之規定提起本件訴訟等語。並聲明：如主文
    第1項所示。
二、被告辯稱：系爭本票之票據債務人吳政憲並未為時效之抗辯
    ，故不能認為系爭分配表次序12所載被告所受分配之系爭本
    票債權請求權消滅。系爭執行事件中，原告以管理人之地位
    ，對系爭分配表次序12所列被告系爭本票債權主張時效消滅
    及拒絕履行清償債權，依法無據，更有違民法第1179條第1
    項第4款所定遺產管理人清償債權之職務，故原告之訴應予
    駁回等語。並聲明：原告之訴駁回。
三、得心證之理由：
　㈠按票據上之權利，對匯票承兌人及本票發票人，自到期日起
    算；見票即付之本票，自發票日起算，3年間不行使，因時
    效而消滅。對支票發票人自發票日起算，1年間不行使，因
    時效而消滅；消滅時效，因下列事由而中斷：一、請求。二
    、承認。三、起訴；時效因請求而中斷者，若於請求後六個
    月內不起訴，視為不中斷；時效完成後，債務人得拒絕給付
    ；主權利因時效消滅者，其效力及於從權利，票據法第22條
    第1項、民法第129條第1項、第130條、第144條第1項、第14
    6條前段分別定有明文。欠債還債，天經地義，債權人固應
    予保護，然因債權人之事由，使權利處於睡眠狀態，則為期
    交易安全、維持社會秩序，而有時效制度之設計。債務人於
    時效完成時，得行使抗辯權。一經行使抗辯權，該當權利之
    請求權即歸於消滅，從權利之時效雖未完成，亦隨之而消滅
    ，此為時效制度之使然。
　㈡經查，被告執有系爭本票於100年間，對發票人吳政憲聲請裁
    定就其中135,681元，及自100年9月21日起至清償日止按年
    息20％計算之利息准許強制執行，經本院以100年度司票字第
    11252號裁定准許後，被告於聲請系爭執行事件併案執行前
    ，未曾以系爭本票裁定為執行名義聲請強制執行；發票人吳
    政憲於107年9月25日死亡，臺灣新北地方法院以108年度司
    繼字第21號民事裁定選任原告為吳政憲之遺產管理人；被告
    於110年4月20日提出民事聲請併案強制執行狀，以系爭本票
    裁定為執行名義，聲請對原告為強制執行，本院民事執行處
    於111年1月13日作成系爭分配表，系爭分配表次序12記載被
    告之票款債權本金為135,681 元，自100年9月21日起至110
    年9月7日止之利息為269,875元，共計405,556元，分配比率
    100％，分配金額405,556元之事實，有系爭本票、系爭本票
    裁定、臺灣新北地方法院公示催告公告、民事聲請併案強制
    執行狀、本院民事執行處函、系爭分配表等件在卷可考（見
    本院卷第11至30頁、第57至63頁），並為兩造所不爭執，堪
    信為真實。惟被告於100年間聲請本票裁定准許強制執行之
    行為，僅能認係行使請求權之意思通知，其於請求後6個月
    內不起訴，時效已視為不中斷。又系爭本票之發票日係100
    年5月17日，系爭本票未載到期日，依票據法第120條第2項
    規定，視為見票即付，而見票即付之本票，依票據法第22條
    第1項規定，票據上之權利自發票日100年5月17日起算3年間
    ，至103年5月17日已全部時效完成，則被告於110年4月20日
    方以系爭本票裁定為執行名義，聲請對原告為強制執行，顯
    已逾越3年之本票票款債權請求權時效期間，系爭本票發票
    人吳政憲、原告即被繼承人吳政憲之遺產管理人依法取得拒
    絕履行之抗辯權，原告自得拒絕給付，被告辯稱：原告以管
    理人之地位，對系爭分配表次序12所載被告系爭本票債權主
    張時效消滅及拒絕履行清償債權，依法無據，更有違民法第
    1179條第1項第4款所定遺產管理人清償債權之職務云云，為
    非可採。本件經原告為時效抗辯，被告持有系爭本票本金13
    5,681元、利息269,875元債權之請求權均歸於消滅，是原告
    主張系爭分配表次序12所載被告票款債權之分配金額405,55
    6元應全數剔除，洵屬有據。
四、綜上所述，原告請求系爭分配表次序12所載被告之分配金額
    應全數剔除，為有理由，應予准許。
五、本件為判決之基礎已臻明確，兩造其餘主張、陳述並所提證
    據，經審酌後，認均與本件之結論無礙，爰不再一一論述，
    附此敘明。
六、結論：本件原告之訴為有理由，依民事訴訟法第78條，判決
    如主文。
七、本件訴訟費用額，依後附計算書確定如主文第2項所示金額
    。
中　　華　　民　　國　　111 　年　　6 　　月　　2 　　日
                  臺灣臺北地方法院臺北簡易庭
                                法      官　羅富美
計　算　書：
項　　　　目             金　額（新臺幣）　　備　　註
第一審裁判費   　 　　   4,410元
合　　　　計　　　       4,410元
以上判決正本係照原本作成。
如不服本判決，應於判決送達後20日內向本庭（臺北市重慶南路
1段126巷1號）提出上訴狀（須按他造當事人之人數附繕本）。
中　　華　　民　　國　　111 　年　　6 　　月　　2 　　日
                    　          書  記  官　陳鳳瀴

附表：     編號  發  票  日 票面金額（新臺幣） 到  期  日 發票人 1 100年5月17日 14萬元 未載 吳政憲